臺灣高等法院交通事件裁定　　　　　 100年度交抗字第1148號
抗　告　人
即受處分人　辜贈宇
上列抗告人因違反道路交通管理處罰條例案件，不服臺灣臺北地
方法院中華民國100年8月24日所為裁定（100年度交聲字第1536
號），提起抗告，本院裁定如下：
    主  文
抗告駁回。
    理  由
一、異議意旨略以：異議人辜贈宇於民國100年2月27日凌晨1時
    08分許，確實在國道3號高速公路南下64.2公里路段違規超
    速行駛，但此係因任職龍巖人本殯葬服務業，當天晚上須趕
    赴關西往生者家中進行法事後續事宜，惟行經前揭時地有同
    向2、3台車疑似因我行駛速度及超車問題，向我咆哮，並包
    夾我車、丟擲垃圾，又拿出手槍對我比開槍姿勢，嗣再聽到
    一聲巨響（應是槍響），我因害怕且又心繫工作，即快速行
    駛穿越包夾車輛後下關西交流道前往工作，我於一收到罰單
    立即申訴前揭情事，然國道交通警察隊於第2次後續回文說
    錄影已找不到，無法證明我的說詞，為何一開始不調閱錄影
    畫面？僅制式回文敘述法條說明罰則，當我再次申訴，才說
    無法證明我說詞，所以維持裁罰，顯然未積極用心處理申訴
    。請念在我並非故意違規，又須每日往返臺北市、桃園工作
    ，復有1歲幼女需扶養，苟遭吊扣牌照，將無法到桃園上班
    ，為此聲明異議，請求撤銷原處分，從輕裁量云云。
二、原裁定略以：異議人即受處分人辜贈宇於100年2月27日凌晨
    1時08分許，駕駛其所有車牌號碼5025-YC號自用小客車，行
    經最高速限為時速110公里之國道3號高速公路南下64.2公里
    路段時有「行車速度超過最高速限61公里」之違規之事實。
    異議人雖辯稱其係因車速快及超車問題遭2至3台車包夾追隨
    、丟擲垃圾、持槍作勢開槍挑釁，且急於趕赴工作地點，始
    超速行駛云云。惟依受處分人於100年3月30日書具之陳述書
    「陳述內容補充摘要」欄記載：「……行駛到龍潭附近遇到
    2-3台車疑似因我行駛速度快且超車問題引起對方不快，對
    方搖下車窗對我咆哮，並追著我的車輛包夾，其間並對我丟
    擲垃圾，並且揮舞木棒作勢要打我，我因害怕又心繫往生者
    家屬著急等待，即快速行駛穿越包夾車輛後駛下關西交流道
    前往死者家中處理後事事宜」等語；於100年6月14日再陳述
    書「陳述內容補充摘要」記載：「……行駛到龍潭附近遇到
    2- 3台車疑似因我行駛速度快且超車問題引起對方不快，對
    方搖下車窗對我咆哮，並追著我的車輛包夾，其間並對我丟
    擲垃圾，並且揮舞木棒作勢要打我，後聽到一聲巨響（應是
    槍聲）我因害怕又心繫往生者家屬著急等待，即快速行駛穿
    越包夾車輛後駛下關西交流道前往死者家中處理後事事宜」
    等語；於100年7月12日聲明異議狀則記載：「……行駛國道
    3  號遇到2-3台車疑似因我行駛速度快且超車問題引起對方
    不快，對方搖下車窗對我咆哮，並追著我的車輛包夾，其間
    並對我丟擲垃圾，並且拿出手槍對我比出開槍姿勢，後聽到
    一聲巨響（應是槍聲）我因害怕又心繫往生者家屬著急等待
    ，即快速行駛穿越包夾車輛後駛下關西交流道前往死者家中
    處理後事事宜」等語。綜上觀之，受處分人於100年3月30日
    陳述書中係指稱對方揮舞木棒作勢要打，並未提及有聽到一
    聲巨響、應是槍聲之事；於100年6月14日再陳述書雖提到有
    聽到一聲巨響、應是槍聲，惟亦係指稱對方持木棒作勢要打
    其，並未指稱對方持手槍作出開槍姿勢；於100年7月12日聲
    明異議狀未提及對方揮舞木棒作勢要打之情，卻記載對方持
    手槍對其作開槍姿勢，所述對方挑釁情節先後不一，是否可
    信，已有可疑；況受處分人係於暗夜凌晨1時08分許，以時
    速171公里在高速公路超速行駛，是否能聽見對方咆哮、看
    見對方所為動作，亦有疑問；且果遭其他駕駛人拿出手槍作
    出開槍動作挑釁，衡諸常理，應立即報警處理尋求保護，方
    屬正辦，然受處分人並未報警，顯與常情不符。且受處分人
    以時速171公里通過國道3號南下64.2公里違規採證照片拍攝
    地點時，果有遭他人駕車追隨、包夾，且足以使其看見對方
    手持木棒甚或拿出手槍比出開槍姿勢，該等車輛理應就在被
    告車輛附近不遠處，行車速度亦應與受處分人車速相當，亦
    即於受處分人超速通過雷達測速儀而被拍照採證時，該等車
    輛亦應同時為雷達測速儀拍照採證，然本案違規採證照片中
    均無該等車輛蹤跡，亦無其他車輛之車影或車燈，益徵受處
    分人所辯遭他車包夾、追隨等情，無足採信。又受處分人固
    辯稱係急於趕赴往生者家中辦理法事後續事宜，既如此，則
    由其任職公司開立指派前往何處工作之證明，自屬輕而易舉
    ，然為何始終未見受處分人提出當日之工作證明，而以心繫
    往生者家屬心急等待之含糊語句潦草帶過？況該等情形亦非
    屬發生緊急危難，自不得憑以免罰。而受處分人所指之家庭
    因素，縱屬非虛，亦不得憑以解免違規責任。另受處分人質
    疑國道交通警察隊遲未調取監視錄影畫面，至無證據證明其
    所辯為真云云，然受處分人既已明知自己超速違規，且係因
    遭他車包夾、追隨及持搶挑釁，倘受處分人於事發後翌日即
    報案請求調查，該路段監視錄影畫面理應尚能及時調閱而保
    存，惟因受處分人未即時報案請求保存當時之監視錄影畫面
    ，且受處分人係逾監視錄影畫面保存期限後始提出該抗辯，
    況受處分人是否確有遭他車駕駛人挑釁，已有可疑，已如前
    述，自難僅因監視錄影畫面已逾交通部臺灣區○道○○○路
    局北區工程交控中心之錄影保存期限，警方無法調閱，即解
    免其違規責任。綜上所述，受處分人確於上揭時、地駕駛自
    用小客車行經上開路段時，以超過該路段最高速限時速110
    公里之時速171公里之速度行駛，乃原處分機關依其超過該
    路段最高時速60公里以上未滿80公里之情節，分別依道路交
    通管理處罰條例第43條第1項第2款、第43條第4項前段、第5
    項前段、第24條、第63條第1項第3款規定，裁處異議人罰鍰
    新台幣8,000元、施以道路交通安全講習、及記違規點數3點
    ，並吊扣該汽車牌照3個月，核無違誤。綜上，異議人確有
    原處分所指之交通違規事實，應甚明確，是異議人上開所辯
    ，洵不足採，因而駁回受處分人之異議。
三、抗告意旨略以：抗告人於申訴時即已說明車輛被包夾，期間
    對方搖下車窗對我咆哮、丟擲垃圾、並對我比出開槍姿勢、
    明顯非一台轎車所為，且當時高速公路上車輛稀少，只是因
    為超車就引起對方不快，所以對方車輛才會對我包夾，搖下
    車窗對我咆哮，當時速度尚非超速行駛，怎會聽不見對方咆
    哮，我是因為對方對其比出開槍姿勢才會加速行駛，也才會
    違規超速，所以油門踩重才脫離被包夾的車輛，至於我不清
    楚是否有拍到其他車輛，若沒拍到就是我已經加速行駛下交
    流道，故對方未繼續追逐。又我一收到罰單立即提出申訴，
    查證動作應由舉發單位查察，怎會要我提出才有查證動作，
    由此可知舉發單位對於罰單申訴，皆是以申訴不通過回絕，
    並無查證情事，再者現行法律並未強制要求裝設行車紀錄器
    ，故我亦無裝設，所以無法提出相關證明，但若舉發單位於
    申訴第一時間即確實查察，即可證明我所言不假。而我申訴
    當時即說明當時心繫喪家問題，且法事唸經等後事具時效性
    ，二者擇一情況下才會未報警而前往喪家處理後續事宜，且
    首次申訴時即附上員工證明在案。綜上說明，我自知違規屬
    實，但實屬非故意違規超速，請念在初犯且並非故意違規下
    ，從輕裁罰云云。
四、經查，原裁定認定抗告人即受處分人辜贈宇於前揭時地有「
    行車速度超過最高速限61公里」之違規事實，係以內政部警
    政署國道公路警察局公警局交字第ZFB083694號舉發違反道
    路交通管理事件通知單、超速違規採證照片、內政部警政署
    國道公路警察局第六警察隊100年5月2日公警六交字第10006
    70420號書函、臺北市交通事件裁決所100年7月12日北市裁
    罰字第裁22-ZFB083694號違反道路交通管理事件裁決書，另
    舉發單位使用之雷達測速儀係於99年10月4日經檢定合格，
    有效期限為100年10月31日，有經濟部標準檢驗局99年10月5
    日出具之合格證書在卷可稽。且抗告人對於上開違規之事實
    ，亦不爭執，並闡明受處分人前揭異議理由不足採取之理由
    ，因認受處分人違規事證明確，維持原處分機關依道路交通
    管理處罰條例第43條第1項第2款、第43條第4項前段、第5項
    前段、第24條、第63條第1項第3款規定，裁處異議人罰鍰新
    台幣8,000元、施以道路交通安全講習、及記違規點數3點，
    並吊扣該汽車牌照3個月，並駁回抗告人異議，已詳敘其依
    憑之證據及認定之理由，經核並未悖於經驗及論理法則。次
    按交通部臺灣區○道○○○路局各區工程處交控系統閉路電
    視攝影機錄影資訊調閱注意事項第三點第1項說明……提供
    調閱錄影資訊為利用既有CCTV監視交通路況之行車畫面，錄
    影系統有效保存期限為錄影當日起15日。是抗告人於收受舉
    發通知書後，於100年3月30日第一次提出交通違規案件陳述
    書，距抗告人上開違規時，即已逾監視錄影畫面保存期限，
    則抗告人指摘舉發單位未盡查證之責，顯有誤解。況縱抗告
    人於違規當日係急於完成具時效性之工作，然遇此重大治安
    情事，又明知有超速違規情事，非不得於翌日報警處理，卻
    捨此不為，反辯稱係因忙於時效性工作而未立即報警云云，
    自不足憑為其有利之認定。綜上，抗告人仍執前詞抗辯，指
    摘原裁定不當，難認有據，應予駁回。
五、據上論結，應依道路交通事件處理辦法第25條，刑事訴訟法
    第412條，裁定如主文。
中    華    民    國   100    年    9     月    21    日
                  刑事第二十二庭審判長法  官  郭雅美
                                      法  官  洪于智
                                      法  官  李麗珠
以上正本證明與原本無異。
不得再抗告。
                                      書記官  陳禹任
中    華    民    國   100    年    9     月    22    日